【裁判字號】    98,交聲,779
【裁判日期】    980430
【裁判案由】    違反道路交通管理處罰條例聲明異議
【裁判全文】
臺灣臺北地方法院交通事件裁定        98年度交聲字第779號
原處分機關  交通部公路總局臺北區監理所
異  議  人
即受處分人  甲○○
上列受處分人因違反道路交通管理處罰條例案件，對於交通部公
路總局臺北區監理所98年3月11日所為之裁決（北監自裁字裁40-
Q00000000號）聲明異議，本院裁定如下：
    主  文
異議駁回。
    理  由
一原處分機關處分理由略以：異議人即受處分人甲○○於民國98
  年2 月1 日下午6 點25分左右駕駛HW-1280 號自小客車，行經
  宜蘭縣宜興路與新興路口時，在繪設黃色網狀線之禁止臨時停
  車處停車，為宜蘭縣政府警察局交通隊警員舉發（宜警交字第
  Q00000000 號），因而依違反道路交通管理處罰條例第56條第
  1 項第1 款規定裁處罰鍰新臺幣（下同）900 元。
二異議理由略以：異議人當天前往南方澳金身媽祖廟拜拜回程途
  中，行經宜蘭縣宜興路與新興路口時，因內急難忍，又天色漸
  暗、視線不佳、地上繪設之標示線條殘色老舊不清，並認該處
  是轉角，短暫停車不會影響其他車輛，故將前述自小客車臨時
  停放該處，卻遭拖吊，警員以守株待兔之執法手段是否允當？
  況附近並無明顯警告標示，因內急難忍，即須繳交拖吊費800
  元、罰單900 元、保管費200 元及計程車車資150 元，亦有失
  公平正義原則云云。
三法院判斷：道路交通標誌標線號誌設置規則第173 條第1 項前
  段規定：「網狀線，用以告示車輛駕駛人禁止在設置本標線之
  範圍內臨時停車，防止交通阻塞。」，第2 項前段規定：「本
  標線為黃色。」又汽車駕駛人在設有禁止臨時停車標誌、標線
  處臨時停車者，處新臺幣300 元以上600 元以下罰鍰；在禁止
  臨時停車處所停車者，處新臺幣600 元以上1200元以下罰鍰，
  道路交通管理處罰條例第55條第3 款、第56條第1 項第1 款分
  別定有明文。再該條例所謂「臨時停車」，指車輛因上、下人
  、客，裝卸物品，其引擎未熄火，停止時間未滿3 分鐘，保持
  立即行駛之狀態；所謂「停車」，指車輛停放於道路兩側或停
  車場所，而不立即行駛，同條例第3 條第9 、10款亦規定甚詳
  。本件異議人於98年2 月1 日下午6 點22分左右，將前述自小
  客車停放於宜蘭縣宜興路與新興路之路口，該處路面繪設有黃
  色網狀線範圍內，屬禁止臨時停車之處所等情，有宜蘭縣政府
  警察局98年4 月6 日警交字第0981008952號函檢附之採證照片
  4 張在卷可憑，堪認屬實。又依前述採證照片及舉發通知單可
  知，異議人前述自用小客車當天停放之時間，乃自警員於下午
  6 點22分拍照採證前，至6 點25分製單舉發之後，顯已超過3
  分鐘，且該段期間無人在車內，車輛並未保持立即行駛之狀態
  ，非道路交通管理處罰條例第3 條第9 款所稱之「臨時停車」
  ，而屬同條第10款之「停車」自明。據此，異議人於前述時、
  地，在地面繪設黃色網狀線之禁止臨時停車處所停車，自已違
  反道路交通管理處罰條例第56條第1 款之規定，原處分機關之
  裁處並無不當。再依前述採證照片觀之，異議人停車之路面所
  繪設黃色網狀線之雖略有褪色，但一般人仍可清楚辨識，並無
  異議人所辯老舊不清之情；又異議人停車位置既經主管機關認
  有禁止臨時停車之必要，以防止交通阻塞，而繪設黃色網狀線
  ，參與交通活動之駕駛人，即有遵守該等交通標誌標線號誌之
  義務，尚無由其自行判斷有無影響車輛通行之餘地，異議人所
  執抗辯均無可取，本件異議為無理由，應予駁回。
四依道路交通管理處罰條例第87條第2 項，道路交通案件處理辦
  法第19條，裁定如主文。
中    華    民    國    98    年    4     月    30    日
                        交通法庭法  官   邱蓮華
上正本證明與原本無異。
如不服本裁定，應於裁定送達後5日內向本院提出抗告狀。
                                書記官   葉宜玲
中    華    民    國    98    年    4     月    30    日


司法院資訊處製作；財團法人民間司法改革基金會備份。
